臺灣彰化地方法院民事裁定　96年度再易字第8號
再審原告　　丙○
訴訟代理人　甲○○
再審被告　　遠東國際商業銀行股份有限公司
　　　　　　　　　　　　樓
法定代理人　乙○○
　　　　　　　　　　　　樓
訴訟代理人　丁○○
上列當事人間請求清償債務事件，聲請人對於本院民國九十六年
五月二十九日九十六年度簡上字第三五號確定判決聲請再審，本
院裁定如下：
    主  文
再審原告之訴駁回。
再審訴訟費用由再審原告負擔。
    理  由
一、按再審之訴，必須主張原確定判決有民事訴訟法第四百九十
    六條第一項各款或第四百九十七條所定的情形，才能提起，
    否則，再審之訴為不合法，法院應以裁定駁回之，民事訴訟
    法第四百九十六條第一項、第四百九十七條及第五百零二條
    第一項分別有明文規定。
二、本件再審原告略以：原判決書理由第五點第四項．．．「本
    分期付款契約書審閱期間至少五日。茲確認業經合理期間審
    閱本分期付款申請書暨契約書各條款內容，完全瞭解並同意
    各項約定，申請人始簽名蓋章」一節，實際上簽約同時，有
    許多人同時在場簽約，因山基公司服務人員太少，忙不過來
    ，致把該簽名的地方簽完後，服務人員即刻把申請書及契約
    書取走，並沒有事先讓再審原告看其內容，更沒有給予五日
    的合理審閱期間，此有證人柯永盛在場可證，其情況與申請
    書及契約內的文義截然不同，簽約程序即有瑕疵，而原審經
    再審原告聲請傳訊證人柯永盛而未傳訊，違背訴訟程序之規
    定，爰依民事訴訟法第四百九十六條第一項第一款提起再審
    之訴等語。
三、再按民事訴訟法第四百九十六條第一項第一款所謂適用法規
    顯有錯誤者，係指確定判決所適用之法規顯然不合於法律規
    定，或與司法院現尚有效及大法官會議之解釋，或本院尚有
    效之判例顯然違反者而言，並不包括消極的不適用法規之情
    形在內，此觀該條款文義，並參照同法第四百六十八條將判
    決不適用法規與適用不當二者並舉之規定自明，最高法院著
    有六十年度台再字第一七０號判例。次按民事訴訟法第四百
    九十六條第一項第一款所謂適用法規顯有錯誤之再審理由，
　  係指確定終局判決所適用之法規，顯然不合於法律規定，或
    與司法院現尚有效之大法官會議之解釋，或與最高法院現尚
    有效之判例顯有違反，或消極的不適用法規，顯然影響裁判
    者而言，不包括認定事實錯誤、取捨證據失當、判決不備理
    由等情形在內，最高法院九十年度台再字第二七號判決、九
    十二年度台上字第三二０號判決亦同此見解。經查再審原告
    聲請再審，並未於訴狀表明原確定裁定有何民事訴訟法第四
    百九十六條第一項或第四百九十七條所列再審事由，並指明
    有如何合於法定再審事由之具體情事，已難認其提起再審之
    訴合於法定要件；雖其於理由內謂原審經其聲請傳訊證人柯
    永盛而未傳訊，違背訴訟程序之規定云云。然並未明確指出
    原確定判決違背何民事訴訟法之規定，且是否傳訊證人，係
    屬事實審法院之職權，自無民事訴訟法第四百九十六條第一
    項第一款之適用，本件聲請人既未表明原確定判決所適用之
    法規，有何顯然不合於法律規定，或與司法院現尚有效之大
    法官會議之解釋，或與最高法院現尚有效之判例顯有違反，
    或消極的不適用法規，顯然影響裁判之處，依前開說明，仍
    難認再審原告已表明民事訴訟法第四百九十六條第一項第一
    款規定之再審理由。是再審原告聲請再審，既未表明再審理
    由，為不合法，應予駁回。
據上論結，本件聲請再審為不合法，依民事訴訟法第五百零二條
第一項、第九十五條、第七十八條，裁定如主文。
中　　華　　民　　國　　96　　年　　11　　月　　26　　日
                      民事第二庭  審判長法  官  康弼周
                                        法  官  詹秀錦
                                        法  官  陳秋錦
以上正本係照原本作成。
不得抗告。
中　　華　　民　　國　　96　　年　　11　　月　　28　　日
                                  　　　書記官　王惠嬌
